臺灣高雄地方法院民事判決　　　　　　　99年度訴字第1476號
原　　　告　陳瑞源
訴訟代理人　沈志祥律師
被　　　告　林鍾子
訴訟代理人　林呈學
被　　　告　林呈錦
上列當事人間清償債務事件，本院於民國100 年1 月5 日言詞辯
論終結，判決如下：
    主      文
原告之訴及假執行之聲請均駁回。
訴訟費用由原告負擔。
    事實及理由
一、被告林呈錦經合法通知未於言詞辯論期日到場，經核無民事
    訴訟法第386 條各款所列情形，爰依原告之聲請，由其一造
    辯論而為判決。
二、原告主張：被告林鍾子於民國93年12月17日向原告借款新
    臺幣（下同）1,549,500 元，由被告林呈錦擔任保證人，約
    定94年3 月31日為清償期限，並於同日簽立土地抵押契約書
    ，提供其名下所有坐落高雄縣美濃鎮○○○段4332-13 、14
    、15地號及竹頭角段4333-7、8 地號土地之應有持分1/8 （
    下稱系爭土地）供原告辦理抵押權設定登記。嗣原告依被告
    林鍾子之指示交付51萬元現金給被告林呈錦，其他則由原
    告向萬泰商業銀行股份有限公司（下稱萬泰銀行）貸款65萬
    元及向安泰商業銀行股份有限公司（下稱安泰銀行）貸款38
    9,500 元，共計貸款1,039,500 元後，將上開銀行之存簿、
    印章及提款卡交付被告林鍾子提領上開款項，詎被告未依
    約還，屢次催討亦置之不理，爰依消費借貸及普通保證之法
    律關係提起本訴，並聲明：(一)被告應給付原告1,549,500 元
    ，及自起訴狀繕本送達翌日起至清償日止，按週年利率5%計
    算之利息。(二)願供擔保，請准宣告假執行。
三、被告林鍾子則以：上開土地抵押契約書確實是伊簽名，手
    印也是伊蓋的，是伊兒子林呈錦叫伊簽名的，伊沒有讀書也
    不識字，只會寫自己的名字，伊有把系爭土地拿給林呈錦去
    向原告借錢，但不知金額若干，錢亦不是伊借的，是林呈錦
    借的，伊無能力償還等語，以玆抗辯，並聲明：駁回原告之
    訴。被告林呈錦未於言詞辯論期日到場，亦未提出書狀作何
    聲明或陳述。
四、兩造間不爭執之事項：
    被告林鍾子於93年12月17日簽立土地抵押契約書，並提供
    其名下系爭土地供原告辦理抵押權設定登記。
五、兩造之爭點如下：
  (一)原告與被告林鍾子間有無借貸法律關係存在？若有，原告
    交付之款項為若干？
  (二)原告請求被告林呈錦共同負清償責任有無理由？
六、本院之判斷：
  (一)原告與被告林鍾子間有無借貸法律關係存在？
  1.按當事人主張有利於己之事實者，就其事實有舉證之責任，
    民事訴訟法第277 條定有明文。又民事訴訟如係由原告主張
    權利者，應先由原告負舉證之責，若原告先不能舉證，以證
    實自己主張之事實為真實，則被告就抗辯事實即令不能舉證
    ，或其所舉證據尚有疵累，亦應駁回原告之請求（最高法院
    17年上字第917 號判例意旨參照）。次按稱消費借貸者，謂
    當事人一方移轉金錢或其他代替物之所有權於他方，而約定
    他方以種類、品質、數量相同之物返還之契約。民法第474
    條第1 項定有明文。又消費借貸契約屬於債權債務契約，而
    債之關係為特定人間之權利義務關係，債權債務之主體應以
    締結契約之當事人為準，故當事人主張有金錢借貸關係存在
    ，須就其發生所須具備之特別要件即金錢之交付及借貸意思
    表示互相一致負舉證之責任，若僅證明有金錢之交付，未證
    明借貸意思表示互相一致者，尚不能認為有金錢借貸關係存
    在（最高法院81年度台上字第2372號判決參照）。
  2.本件原告主張被告林鍾子有向被告借款1,549,500 元，既
    為被告林鍾子所否認，則依舉證責任分配之原則，自應由
    原告就其與被告林鍾子間有借貸之合意及已為金錢之交付
    之事實，先負舉證之責任。惟查：
  (1)原告主張依被告林鍾子之指示交付51萬元現金給被告林呈
    錦一節（其於本院99年8 月3 日準備程序期日係主張現金51
    萬交付給被告林鍾子，但於本院99年10月25日言詞辯論期
    日及99年11月5 日準備書狀三改稱現金的部分是交給林呈錦
    ），為被告林鍾子所否認，故原告上開主張，尚屬無據，
    自難採信。
  (2)原告另主張向萬泰銀行貸款65萬元及向安泰銀行貸款389,50
    0 元，共計貸款1,039,500 元後，將上開銀行之存簿、印章
    及提款卡交付被告林鍾子提領上開款項，嗣被告自萬泰銀
    行帳戶支領632,750 元（含93年12月15日保險費支出22,750
    元、93年12月20日現金支出21萬元及轉帳支出40萬元），剩
    餘17,250元則是支付利息；於93年12月20日自安泰銀行帳戶
    現金支出38萬元，剩餘9,500 元則是支付利息等情，雖據原
    告提出其安泰銀行、萬泰銀行之帳戶交易明細表及存摺資料
    及清償證明書等為證（見本院卷第32至34頁、35頁、35頁反
    面、36頁、68至69頁），惟由原告所提出之上開帳戶交易明
    細表、存摺資料及清償證明，雖可認定原告曾於93年12月15
    日向萬泰銀行辦理小額信用貸款65萬元、93年12月17日向安
    泰銀行辦理信用貸款389,500 元及上開貸款金額業已全數清
    償完畢之事實，但未能逕以認定原告所主張其將上開貸得款
    項借給被告林鍾子之事實。另本院所調取之原告萬泰銀行
    帳號00000000000 號帳戶於93年12月20日轉帳支出40萬元之
    取款憑條及匯款申請書（見本院卷第76、77頁），雖經被告
    林鍾子之訴訟代理人當庭自認係林呈錦所書寫（見本院卷
    第93頁），然亦僅能認定被告林呈錦曾自原告帳戶內提領40
    萬元及匯入林呈錦本身帳戶之事實，尚難認定上開提款、匯
    款之原因關係係屬借款，亦未能逕以認定原告所主張其將存
    簿、印章及提款卡交付被告林鍾子提領帳戶內款項之事實
    ，故原告上開主張，實屬無據。
  (3)再者，原告雖以被告林鍾子簽立土地抵押契約書，並提供
    其名下之系爭土地供原告辦理抵押權設定登記，而主張被告
    林鍾子有向其借款之情，然被告林鍾子係於93年12月17
    日簽立土地抵押契約書，並於同日提供其名下系爭土地供原
    告辦理抵押權設定登記，而由上開原告帳戶及貸款資料顯示
    ，其中萬泰銀行帳戶現金支出21萬元、轉帳支出40萬，安泰
    銀行帳戶現金支出38萬元及林呈錦提領及匯款40萬元之日期
    均在於93年12月20日，足認於抵押權設定當時，原告並無交
    付借款之事實，是以亦不能以被告林鍾子於93年12月17日
    簽立土地抵押契約書，即認定原告當時已交付借款或與被告
    林鍾子間有消費借貸之事實，故原告據以主張其與被告林
    鍾子間有消費借貸之事實，亦屬無據，而無可採。
  3.綜上所述，被告林鍾子否認有向原告借款之事實，且原告
    復未能就上開事實加以舉證，自無從認定原告之主張為真正
    。從而，原告依據消費借貸之法律關係，請求被告林鍾子
    給付原告1,549,500 元，及自起訴狀繕本送達翌日起至清償
    日止，按週年利率5%計算之利息，為無理由，應予駁回。原
    告既受敗訴判決，則其假執行之聲請即失所依據，應併予駁
    回。
  (二)原告請求被告林呈錦共同負清償責任有無理由？
  1.按稱保證者，謂當事人約定，一方於他方之債務人不履行債
    務時，由其代負履行責任之契約；保證債務，除契約另有訂
    定外，包含主債務之利息、違約金、損害賠償及其他從屬於
    主債務之負擔，民法第739 條及第740 條亦有明文。又保證
    人於債權人未就主債務人之財產強制執行而無效果前，對於
    債權人得拒絕清償，亦為民法第745 條所明定。
  2.經查，原告未能舉證證明被告林鍾子向伊借款之事實，已
    如前述。且本件原告係主張被告林呈錦為保證人，林鍾子
    為借款人（見本院卷第92頁），而保證債務係從屬於主債務
    ，原告既不能證明主債務存在，則原告本於消費借貸及普通
    保證之法律關係請求保證人被告林呈錦給付上開金額及利息
    ，亦屬無據。況且原告主張被告林呈錦為保證人，則在原告
    尚未對於被告林鍾子之財產強制執行無效果時，其逕行請
    求被告林呈錦給付上開金額，亦不符保證債務之補充性，附
    此敘明。故原告依據保證之法律關係，請求被告林呈錦應共
    同給付原告上開金額及利息，亦無理由，應予駁回。原告既
    受敗訴判決，則其假執行之聲請即失所依據，應併予駁回。
七、本件事證已臻明確，兩造其餘攻擊防禦方法及舉證，核與判
    決結果無影響，爰不另一一論述，附此敘明。
八、據上論結，原告之訴為無理由，依民事訴訟法第385 條第1
    項前段、第78條，判決如主文。
中    華    民    國    100   年    1     月    19    日
                  民事第六庭    法  官  曾子珍
以上正本係照原本作成。
如對本判決上訴，須於判決送達後20日內向本院提出上訴狀（須
附繕本）。如委任律師提起上訴者，應一併繳納上訴審裁判費。
中    華    民    國    100   年    1     月    19    日
                                書記官  何慧娟